臺灣高等法院高雄分院刑事判決　　　　　九十年度上訴字第一六八三號
　　上　訴　人　臺灣高雄地方法院檢察署檢察官
　　被　　　告　乙○○
　　被　　　告　戊○○
右上訴人因被告搶奪案件，不服臺灣高雄地方法院九十年度訴字第一二八七號中華民
國九十年七月二十七日第一審判決（起訴案號：臺灣高雄地方法院檢察署九十年度偵
字第七二八０號），提起上訴，本院判決如左：
      主  文
原判決撤銷。
乙○○共同連續意圖為自己不法之所有，而搶奪他人之動產，處有期徒刑壹年貳月。
戊○○共同連續意圖為自己不法之所有，而搶奪他人之動產，處有期徒刑壹年肆月。
    事  實
一戊○○曾於民國八十九年間，因竊盜案件，經臺灣高雄地方法院判處有期徒刑七月
  ，嗣經本院駁回上訴，並宣告緩刑三年確定，現仍在緩刑期間，詎仍不知悔改，復
  與乙○○共同基於意圖為自己不法所有之概括犯意及傷害犯意，自於九十年三月三
  十一日起至四月十二日止，由乙○○騎乘借得之重型機車後載戊○○，在附表編號
  一至三所示時間地點，趁丁○○、甲○○、丙○○疏於防備之際，推由戊○○自丁○○、甲○○、丙○○身後搶奪皮包（搶得財物及經領回之物品均詳如附表編號一
  至三所得財物及領回之物品欄所示），並同時致甲○○跌倒在地，受有頭挫傷合併
  頭枕部血腫、右肩及左大腿挫擦傷之傷害。乙○○、戊○○二人乃將附表編號一、
  二所示得手財物朋分花用。嗣於九十年四月十二日下午四時二十五分許，搶得丙○○之財物後，二人逃逸至高雄縣鳳山市○○路九十七號前，經警追緝，而當場查獲
  甫搶得之丙○○財物，並在戊○○位在高雄縣大樹鄉○○○路大坪巷二十四號住處
  起獲甲○○所有之戒指一只、信用卡一張。又於九十年六月十四日經由丁○○失竊
  之門號0000000000行動電話（序號000000000000000）使用紀錄，循線
  查扣戊○○兄長鐘觱衒使用該行動電話而查獲。
二案經甲○○訴由高雄縣警察局移送台灣高雄地方法院檢察署檢察官偵查起訴及移送
  併辦。
    理  由
一訊據被告乙○○、戊○○對於右揭事實均坦承不諱，核與告訴人甲○○於警訊及原
  審審理時（見原審卷第二十五頁）、證人丙○○、丁○○於警訊中指述被搶情節，
  及證人即機車出租所有人郭清竹證述：「被告乙○○查獲時所騎用之機車係向伊租
  借」等語（高警刑字第八０九００號警卷第十二頁）相符，並有高雄縣警察局贓物
  認領收據四紙、搜索扣押證明筆錄二份、車籍作業系統─查詢認可資料、租用機車
  切結書、甲○○之鳳信診所診斷證明書、丁○○行動電話暨包裝盒資料照片及通聯
  紀錄各一份、相片五張附卷可稽。是以被告二人之自白與事實相符，自堪採為其等
  有罪之證據。本件事證明確，被告二人犯行已堪認定，應予依法論科。
二核被告乙○○、戊○○二人搶奪並傷害告訴人甲○○所為（如附表編號二所示），
  均係犯刑法第三百二十五條第一項搶奪罪及同法第二百七十七條第一項傷害罪，其
  二人搶奪丙○○、丁○○所為（如附表編號一、三所示），則係犯同法第三百二十
  五條第一項搶奪罪。又其二人就上開犯行，有犯意聯絡及行為分擔，均為共同正犯
  。且其等於奪取被害人甲○○皮包之際，明知奪取皮包有使甲○○跌倒受傷之危險
  ，仍基於不確定故意用力搶奪，甲○○一時重心不穩而跌倒，致受有右揭事實欄所
  載之傷害，其等乃一行為觸犯搶奪、傷害二罪名，屬想像競合犯之裁判上一罪關係
  ，應依刑法第五十五條規定，從一較重之搶奪罪處斷（最高法院八十年度台上字第
  一一０四號判決參照）。另其等先後三次搶奪犯行，時間緊接，方法相同，且觸犯
  構成要件相同之罪名，顯係基於概括犯意為之，應依刑法第五十六條連續犯之規定
  論以一罪，並依法加重其刑。公訴意旨雖未敘明前揭被告二人如附表編號二所示之
  傷害犯行，然該部分之事實與附表編號二所示搶奪部分有裁判上一罪關係；又附表
  編號一之事實，雖亦未經檢察官起訴，因與附表編號二、三所示搶奪事實有連續犯
  之裁判上一罪關係，均為起訴效力所及，本院自得併予審理，附此敘明。
三被告犯罪事證既明，原審予以論罪科刑，固非無見，惟查：(一)被告二人附表編號二
  所犯二罪應屬一行為觸犯搶奪、傷害二罪名，為想像競合犯之裁判上一罪關係，原
  審認係方法、結果之牽連犯；(二)被告於九十年三月三十一日在附表編號一所示犯罪
  時地搶奪被害人丁○○之犯行，原審未予審理，均尚有未洽。檢察官上訴意旨指摘
  原判決未及斟酌審判併案部分不當，核有理由，自應由本院將原判決撤銷改判。爰
  審酌被告二人年輕力強，不思戳力向上，貪圖不法，搶奪他人財物，對社會治安影
  響頗鉅，迄今仍未能彌補被害人所受之損害，且被告戊○○前因竊盜案件，經判處
  有期徒刑七月緩刑三年確定，現仍在緩刑中，復為此犯行，素行不佳，及被告二人
  犯後均坦認犯行等一切情狀，酌情各量處如主文所示之刑，以資懲戒。
四公訴意旨另以：被告乙○○、戊○○二人於九十年四月六日十五時許，在高雄縣鳥
  松鄉○○村○○村○○路附近，騎乘車號ＧＨ二—二０二號機車搶得咖啡色皮包一
  個（內有現金五、六百元），被告戊○○於同年月十日十三時許，在高雄縣鳥松鄉
  水美加油站，騎乘ＰＩＱ—０九五號機車，搶得黑色手提袋一個（內有手機一支、
  現金七、八百元），因認被告二人此部分亦涉犯刑法第三百二十五條第一項之搶奪
  罪嫌。惟查：被告二人雖於警訊及偵查中均坦認曾於九十年四月六日十五時許，共
  同騎乘ＧＨ二—二０二號機車搶奪他人財物，並有ＧＨ二—二０二號機車所有人潘
  光澤證述，確曾出借該車予乙○○使用等語。然被告乙○○於原審法院審理中則否
 認有為該搶奪犯行，被告戊○○亦供稱該搶奪犯行乃其一人所為，其二人之供述已
  前後不符而難採為認定該部分事實之唯一證據，又未扣得任何證據足資佐證被告戊○○該部分之自白與事實相符，是尚乏證據證明被告二人有為該部分之犯行；至被
  告戊○○雖坦認曾於同年月十日十三時許搶奪他人財物，然此部分亦因查無證據以
  資佐證被告戊○○之自白與事實相符，而難僅憑被告戊○○之自白遽為不利於其之
  認定。此外，本院亦復查無其他積極證據足資審認被告二人有何公訴人所指之此部
  分搶奪犯行，因公訴意旨認此部分與前揭論罪科刑之部分有連續犯之裁判上一罪關
  係，爰不另為無罪之諭知，併此敘明。
據上論斷，應依刑事訴訟法第三百六十九條第一項前段、第三百六十四條、第二百九
十九條第一項前段，刑法第二十八條、第五十六條、第三百二十五條第一項、第二百
七十七條第一項、第五十五條，判決如主文。
本案經檢察官郭振昌到庭執行職務。
中    華    民    國     九十一     年       一       月     二十四   日
                              臺灣高等法院高雄分院刑事第六庭
                                  審判長法官  王憲義
   法官  范惠瑩
                                        法官  謝靜雯
右正本證明與原本無異。
如不服本判決，應於判決送達後十日內向本院提出上訴狀，其未述理由者並應於提
出上訴狀後十日內向本院補提理由書（應附繕本)。
                                      書記官  廖素珍
中    華    民    國     九十一     年       一       月     二十五   日
附錄本判決論罪科刑法條：
刑法第三百二十五條第一項
意圖為自己或第三人不法之所有，而搶奪他人之動產者，處六月以上五年以下有期徒
刑。
 附表：
┌──┬────┬────┬───────┬───────┬───┬─────┐
│編號│犯罪時間│犯罪地點│ 犯 罪 方 法  │ 所 得 財 物  │被害人│領回之物品│
├──┼────┼────┼───────┼───────┼───┼─────┤
│    │九十年三│高雄縣鳳│由乙○○騎乘借│皮包一只﹙內有│丁○○│摩托羅拉手│
│    │月三十一│山市建國│來之重機車（車│身分證、駕照、│      │機一支    │
│    │日十五時│一路    │號不詳）後載鐘│健保卡、提款卡│      │          │
│    │許      │        │觱盛，尾隨騎乘│各一張，摩托羅│      │          │
│ 一 │        │        │機車之被害人，│拉手機一支、現│      │          │
│    │        │        │趁其不備之際，│金新台幣五百元│      │          │
│    │        │        │由戊○○自後搶│﹚            │      │          │
│    │        │        │奪被害人背於身│              │      │          │
│    │        │        │上之皮包      │              │      │          │
├──┼────┼────┼───────┼───────┼───┼─────┤
│    │九十年四│高雄縣大│由乙○○騎乘租│皮包一只﹙內有│甲○○│戒指一只、│
│    │月九日二│寮鄉成功│借而來車號ＰＩ│現金新臺幣一萬│      │信用卡一張│
│    │十時三十│路黃昏市│Ｑ–０９５之機│七千元、硬幣數│      │          │
│ 二 │分許    │場前    │車（車牌已先行│枚、鑽石戒指一│      │          │
│    │        │        │卸下）後載鐘觱│只、鑽石項鍊及│      │          │
│    │        │        │盛，趁被害人疏│水晶項鍊各一條│      │          │
│    │        │        │於防備之際，由│、印章二枚、身│      │          │
│    │        │        │戊○○自被害人│分證三張、提款│      │          │
│    │        │        │身後搶奪皮包，│卡二張、殘障手│      │          │
│    │        │        │並導致被害人跌│冊一本、信用卡│      │          │
│    │        │        │倒在地，受有頭│一張、易利信Ｔ│      │          │
│    │        │        │挫傷合併頭枕部│二八型手機一支│      │          │
│    │        │        │血腫、右肩及左│﹚            │      │          │
│    │        │        │大腿挫擦傷之傷│              │      │          │
│    │        │        │害            │              │      │          │
├──┼────┼────┼───────┼───────┼───┼─────┤
│    │九十年四│高雄縣鳳│由乙○○騎乘租│皮包一只﹙內有│丙○○│皮包一只、│
│    │月十二日│山市曹公│借而來車號ＰＩ│現金新台幣一千│      │現金新台幣│
│    │十六時二│路與信義│Ｑ–０９５之機│一百元、手機一│      │一千一百元│
│    │十分許  │路口    │車（車牌已先行│支、健保卡及掛│      │、手機一支│
│ 三 │        │        │卸下）後載鐘觱│號證各一張﹚  │      │、健保卡及│
│    │        │        │盛，趁騎乘機車│              │      │掛號證各一│
│    │        │        │之被害人不及防│              │      │張        │
│    │        │        │備之際，由鐘觱│              │      │          │
│    │        │        │盛自後搶奪其掛│              │      │          │
│    │        │        │於鎖匙上之皮包│              │      │          │
└──┴────┴────┴───────┴───────┴───┴─────┘
                                                                   Ｊ
